臺灣新竹地方法院民事簡易判決  
110年度竹簡字第135號
原      告  張金土  
訴訟代理人  游嵥彥律師
被      告  詹岳澄  
訴訟代理人  劉子菘  
上列當事人間請求損害賠償事件，本院於民國110年4月13日辯論
終結，判決如下：
    主  文
被告應給付原告新臺幣伍拾貳萬參仟參佰貳拾陸元，及自民國一
○九年九月二十六日起至清償日止，按週年利率百分之五計算之
利息。
原告其餘之訴駁回。
訴訟費用新臺幣零元由被告負擔百分之四十五，餘由原告負擔。
本判決原告勝訴部分得假執行。
原告其餘假執行之聲請駁回。
    事實及理由
壹、程序方面：
    按訴狀送達後，原告不得將原訴變更或追加他訴，但擴張或
    減縮應受判決事項之聲明者，不在此限，民事訴訟法第255
    條第1項第3款定有明文。本件原告起訴時之聲明為：被告應
    給付原告新臺幣（下同）1,232,855元，及其中700,000元自
    民國109年6月12日起，其中532,855元自起訴狀繕本送達翌
    日起，均至清償日止，按週年利率5%計算之利息。嗣於110
    年4月130言詞辯論期日當庭減縮利息均自起訴狀繕本送達翌
    日起算。核原告所為，係屬減縮應受判決事項之聲明，揆諸
    前開規定，自應准許。     
貳、實體方面：
一、原告主張：被告於108年11月6日下午4時20分，騎乘車牌號
    碼000-0000號普通重型機車（下稱肇事機車），沿新竹市香
    山區中華路5段208巷由北往南方向行駛於南向車道，行經中
    華路5段208巷23號前，本應注意行經無號誌之路口應減速慢
    行，隨時注意車前狀況，採取必要之安全措施，而依當 時
    天候晴、日間自然光線、柏油路面、乾燥、無缺陷、無障礙
    物等情形，客觀上並無不能注意之情事，且路面接續標有「
    慢」字及限速40公里之警告標誌，被告竟疏未注意，適原告
    在上開地點穿越中華路5段208巷，即遭被告撞擊，原告因而
    受有外傷性顱內出血、右足內外踝骨折、頭部7公分撕裂傷
    、左眉及左臉各1公分撕裂傷、左耳不規則撕裂傷約4公分、
    左手肘撕裂傷（8x3公分）、多處擦傷（臉部、雙手及雙下
    肢）等傷害。被告過失傷害犯行業經判決確定，原告爰依民
    法第184條第1項前段、第191條之2、第193條第1 項、第195
    條第1項前段之規定，請求被告賠償原告下列損害，金額總
    計為1,232,855元：
  ㈠醫療費用15,005元：
    原告於本件車禍事故發生後，先後於南門綜合醫院及國立臺
    灣大學附設醫院新竹分院（下增台大新竹分院）就診，其中
    於南門醫院支出12,865元，於台大新竹分院支出2,140元，
    合計15,005元。
  ㈡增加生活上之需要：
  　⒈看護費691,200元：原告車禍受傷，依據台大新竹分院診斷
      證明書醫囑所示，需專人照顧且需使用護具半年，則看護
      費用字車禍發生翌日即108年11月7日至108年11月19日，
      聘僱看護每日2,800元計算，此段期間為36,400元。自108
      年11月20日起至109年1月10日止，原告聘僱看護每日2,20
      0元，經計算此段期間費用為110,000元。又自109年1月11
      日起至109年8月24日止(共227日)，由家人看護照料，加
      以原告高齡，生活無法自理，仰賴家屬照顧，以一般看護
      收費標準，以每日2,400元計算，此段期間看護費用為544
      ,800元。以上合計691,200元，原告自得請求被告給付。
　　⒉醫療用品費14,650元：
　　　原告因本件事故受有多處外傷及右腳踝骨折，購買紗布、
      棉棒等醫療用品共7,150元，且醫師囑言需使用護具，故
      支出功能性踝護具7,500元，合計支出14,650元。
    ⒊營養補充品費12,000元：
      原告因年事已高，為維持骨骼健康，購買營養補給品12,0
      00元。
  ㈢精神慰撫金500,000元：
    原告於本件事故發生時年約89歲，原本身體尚稱硬朗，得安
    享晚年，詎晚年突遭此橫禍，受有前述傷害，不僅長期精神
    恍惚，對於許多事情不復記憶，又需回診追蹤治療，受有身
    體苦痛及精神上折磨，被告對於後續賠償事宜多所推諉，顯
    無反省誠意，爰請求精神慰撫金500,000元。
　㈣並聲明：
    ⒈被告應給付原告1,232,855元，及自附帶民事起訴狀繕本送
      達翌日起至清償日止，按週年利率5%計算之利息。
    ⒉願供擔保，請准宣告假執行。
二、被告則以：對於刑案認定之事實以及原告所提證物並無意見
    ，但本件事故之發生，兩造均有過失，而原告請求看護費部
    分，依醫囑僅3個月，原告請求日數顯然過多，且看護費每
    日應以1,200元為合理，原告以2,200元、2,400元計算過高
    ，另精神慰撫金之請求也過高等語資為抗辯。並聲明：原告
    之訴駁回。
三、本院之判斷：　　
　㈠查被告於前揭時、地，騎乘肇事機車，沿新竹市香山區中華
    路5段208巷由北往南方向行駛於南向車道，行經中華路5段2
    08巷23號前，本應注意車前狀況，並隨時採取必要之安全措
    施，且該路段速限為50公里，不得超速行駛，路面並劃設「
    慢」之標誌，而依當時天候晴、日間自然光線、柏油路面、
    乾燥、無缺陷、無障礙物、視距良好等情形，客觀上並無不
    能注意之情事，被告竟疏未注意車前狀況，亦未減速慢行，
    而以時速60公里速度行駛，而撞擊自中華路5段208巷23號旁
    路邊、由東往西方向穿越該路段之原告，致原告受有外傷性
    顱內出血、右足內外踝骨折、頭部7公分撕裂傷、左眉及左
    臉各1公分撕裂傷、左耳不規則撕裂傷約4公分、左手肘撕裂
    傷（8x3公分）、多處擦傷（臉部、雙手及雙下肢）等傷害
    ，被告所為上開過失傷害犯行，業經本院以109年度竹交簡
    字第699號刑事判決判處有期徒刑2月，如易科罰金，以1,00
    0元折算1日確定，有原告所提南門綜合醫院、台大新竹分院
    之診斷證明書附卷可佐，並經本院依職權調取前開刑事案卷
    核閱無誤，且為被告所不爭執，此部分事實堪信為真。至原
    告主張前開路段限速為40公里，然依刑案卷內所附道路交通
    故調查表、現場照片所示，該路段為市區道路，未設有快慢
    車道分隔線，速限為50公里，故原告指速限40公里，尚難謂
    為可採。按汽車行駛時，駕駛人應注意車前狀況，並隨時採
    取必要之安全措施；又行車速度，依速限標誌或標線之規定
    ，無速限標誌或標線者，行車時速不得超過50公里，並應依
    減速慢行之標誌、標線或號誌指示行駛；道路交通安全規則
    第94條第3項、第93條第1項第1、3款分別定有明文。被告上
    開行為，既未注意車前狀況，亦未減速慢行，反以高達時速
    60公里之速度行駛，其有過失自明，且被告之過失與原告所
    受損害間，亦具有相當因果關係，被告自應就其過失不法侵
    權行為所致原告之損害，負賠償責任。。
　㈡然按損害之發生或擴大，被害人與有過失者，法院得減輕賠
    償金額，民法第217條第1項定有明文。上開規定係為促使被
    害人對於自己生命、身體之安全，盡其應盡之注意義務，避
    免或減少危險或損害之發生，以求當事人間之公平。被告抗
    辯原告就本件事故之發生亦有過失，為原告所否認。經查，
    前開路段未設有行人穿越道、人行天橋或人行地下道者，亦
    無交通指揮人員指揮或燈光號誌指示，依道路交通安全規則
    第134條規定，行人穿越該路段時，應小心迅速通行。而依
    前述刑案卷內現場照片及檢察事務官勘驗現場監視器光碟結
    果所示，原告步行至該路段南向車道靠近雙黃線缺口處時，
    並未小心迅速通行，而係站立於該路中央之雙黃線缺口處，
    是以，原告就本件事故之發生為與有過失，亦堪認定。本院
    審酌上情，認被告就本件事故應負之過失責任比例為80%，
    原告應負之過失責任比例為20%。
　㈢第按因故意或過失，不法侵害他人之權利者，負損害賠償責
    任；汽車在使用中加損害於他人者，駕駛人應賠償因此所生
    之損害；不法侵害他人之身體、健康者，對於被害人因此增
    加生活上之需要者，應負損害賠償責任；不法侵害他人之身
    體、健康者，被害人雖非財產上之損害，亦得請求賠償相當
    之金額，民法第184條第1項前段、第191條之2前段、第193
    條第1項、第195條第1項前段分別定有明文。茲就原告所請
    求之各項損害項目說明如下：
    ⒈醫療費用：
      原告就此部分已提出南門綜合醫院、台大新竹分院醫療費
      用單據，經核相符，且為被告所不爭執，是此部分原告所
      受損害為15,005元，洵堪認定。
    ⒉看護費：
　    綜合南門綜合醫院、台大新竹分院診斷證明書所載，原告
      於108年11月6日至108年11月11日住院期間需要專人照顧
      ，受傷後需要專人照顧3個月，且因右足骨折，需要使用
      輔具半年，恢復行走能力前需要他人照顧（見附民卷第17
      、29頁）。本院參酌上情，並佐以原告於本件事故發生時
      為89歲，年事已高，受傷部位包括右足，行動能力受有影
      響，堪認原告於使用輔具期間，應尚未恢復行走能力，而
      認原告需受專人照顧之期間為住院期間加上出院後6個月
      ，即108年11月6日起至109年5月11日止，合計共188日。
      又按親屬代為照顧被害人之起居，固係基於親情，但親屬
      看護所付出之勞力並非不能評價為金錢，雖因二者身分關
      係而免除被害人之支付義務，惟此種基於身分關係之恩惠
      ，自不能加惠於加害人。故由親屬看護時雖無現實看護費
      之支付，仍應認被害人受有相當於看護費之損害，得向上
      訴人請求賠償，始符公平原則（最高法院94年度台上字第
      1543號裁判意旨參照）。查原告於108年11月20日至109年
      1月10日聘請看護費用，係每日以2,200元計算，有收據可
      憑（見附民卷第31頁)，認符合一般看護市場之收費行情
      。是以，原告得請求之看護費為413,600元（計算式：2,2
      00x188=413,600）。　
　　⒊醫療用品費：
　　　原告主張其因系爭事故受有多處外傷及右腳踝骨折，購買
      紗布、棉棒、功能性踝護具等共支出14,650元，業據提出
      相關收據、統一發票為證，為被告所不爭執，但其中南仁
      湖企業開立之統一發票金額為158元、940元者，因欠缺購
      物明細，尚難認與醫療用品有關，此部分金額扣除後，於
      得請請求之醫療用品費用為13,552元。
    ⒋營養補充品費：
      原告主張因年邁，受傷後有維持骨骼健康之必要，購買營
      養補給品12,000元，有網路截圖證明可按，且為被告所不
      爭，此部分之請求，應予准許。
    ⒌精神慰撫金：
　    按法院對於非財產上損害之量定，應斟酌雙方之身分、地
      位、資力與加害之程度及其他各種情形，核定相當之數額
      ，其金額是否相當，自應依實際加害情形與被害人所受之
      痛苦及雙方之身分、地位、經濟狀況等關係決定之（最高
      法院8年台上字第460號民事判決意旨參照）。原告因系爭
      事故受到前揭傷害住院治療，出院後又需使用輔具半年，
      生活不便，精神上自受有痛苦，又衡酌事發時原告年已89
      歲，高齡年邁，警詢自陳小學畢業，108年度所得約17,00
      0元，名下財產價值約102萬元，被告事發時年24歲，警詢
      時自承高中畢業，從事服務業，108年度所得28萬餘元，
      名下無任何財產等情，有兩造警詢筆錄、稅務電子閘門財
      產所得調件明細表在卷可憑。爰衡酌兩造身分、地位、經
      濟狀況及被告加害情形與造成之影響、原告痛苦之程度等
      各種狀況，認原告請求被告賠償精神慰撫金以200,000 元
      屬適當，逾此金額之請求，難認允當。
    ⒍以上各項金額合計為654,157元（計算式：15,005＋413,600
      ＋13,552＋12,000＋200,000=654,157）。
  ㈣承前所述，原告就本件事故之發生為與有過失，過失責任比
    例為20%，是以，原告得起請求被告賠償之金額為523,326元
    （計算式：654,157×0.8＝523,326，小數點下四捨五入）。
四、末按給付有確定期限者，債務人自期限屆滿時起，負遲延責
    任；給付無確定期限者，債務人於債權人得請求給付時，經
    其催告而未為給付，自受催告時起，負遲延責任。其經債權
    人起訴而送達訴狀者，與催告有同一之效力，民法第229 條
    第1 、2 項分別定有明文。又遲延之債務，以支付金錢為標
    的者，債權人得請求依法定利率計算之遲延利息。但約定利
    率較高者，仍從其約定利率；而應付利息之債務，其利率未
    經約定，亦無法律可據者，週年利率為百分之五，亦為同法
    第233 條第1 項及第203 條所明定。本件被告對原告所負損
    害賠償之債務，無確定給付期限，則被告在受原告催告而未
    為給付時，負遲延責任，又本件刑事附帶民事起訴狀繕本係
    於109年9月25日送達被告，有送達證書在卷可憑（見附民卷
    第47頁），應以該起訴狀繕本之送達認為發生催告效力。是
    以，原告請求被告自附帶民事起訴狀繕本送達翌日即109年9
    月26日起至清償日止，按週年利率5%計算之利息，即屬有據
    ，應予准許。
五、綜上所述，原告依侵權行為損害賠償之法律關係，請求被告
    給付523,326元，及自109年9月26日起至清償日止，按週年
    利率5%計算之利息，為有理由，應予准許，逾此範圍所為之
    請求，為無理由，應予駁回。
六、本件係依民事訴訟法第427條第1項適用簡易訴訟程序所為被
    告部分敗訴之判決，應依同法第389條第1項第3款規定，就
    原告勝訴部分，依職權宣告假執行。又原告就其勝訴部分，
    聲請供擔保宣告假執行，僅係促使法院職權發動，毋庸另予
    准駁之表示。至原告敗訴部分，其假執行之聲請，因訴之駁
    回已失所附麗，則應併予駁回。
七、本件為判決基礎之事證已臻明確，兩造其餘攻擊防禦方法及
    舉證，經本院審酌後認與本件判決結果均不生任何影響，爰
    不逐一論列，附此敘明。　　
八、本件為刑事附帶民事訴訟，免納裁判費用，且訴訟進行中亦
    無公示送達費用、證人日旅費等訴訟費用之產生，惟依法仍
    應依民事訴訟法第79條諭知兩造訴訟費用負擔之比例，併此
    敘明。　　　　　　　
中　　華　　民　　國　　110 　年　　4 　　月　　30　　日
                  新竹簡易庭  法  官  李珮瑜
以上正本係照原本作成。
如對本判決上訴，須於判決送達後20日內向本院提出上訴狀。如
委任律師提起上訴者，應一併繳納上訴審裁判費。
中　　華　　民　　國　　110 　年　　5 　　月　　3 　　日
                              書記官  蕭宛琴